臺灣高等法院刑事判決　　　　　　　　　　　　　　九十年度上易字第三七五六號
　　上　訴　人
　　即 自訴 人　丁○○
　　擔當自訴人　臺灣高等法院檢察署檢察官
　　被　　　告　乙○○
　　　　　　　　丙○○
　　共　　　同
　　選任辯護人　於傳鴻
右上訴人因被告詐欺案件，不服臺灣板橋地方法院八十七年度自字第二八五號，中華
民國九十年七月二十六日第一審判決，提起上訴，本院判決如左：
    主  文
上訴駁回。
    理  由
一、本案經本院審理結果，認第一審判決對被告乙○○、丙○○為無罪之諭知，核無
    不當，應予維持，並引用第一審判決書記載之證據及理由（如附件）。
二、自訴人上訴意旨略以：被告二人確實詐欺自訴人投資金額，且登記於被告之雅立
    電子有限公司名下，卻不登記自訴人與被告等所投資之雅立發展有限公司名下，
    又被告二人購買商業及工業用地後，即將兩塊土地向銀行設定抵押權貸款，且挪
    為私用，顯有背信及侵占罪嫌，再被告二人私下將二八七（ａ）出售予第三家
    VESLANE VENTURE（M）SDN. BHD.公司，更觸犯侵占罪等語。經查：
  (一)自訴人丁○○於八十五年十一月一日向檢察官提出之告訴狀及八十七年七月十六
    日向原審提出之自訴狀陳稱：被告初期聲稱投資土地二筆，一為工業用地，一為
    商業用地，約需馬幣二百七十萬元，另有營運必要之辦公室、設備開支，自訴人
    委由被告全權處理，自七十九年二月間起即依被告等指示，分期將所需款項新台
    幣（下同）九百萬元匯入被告等設於馬來西亞之銀行帳戶內，並於八十年二月十
    八日借款二百萬元予被告丙○○等情，惟分別於偵查及本院又陳稱：是七十九年
    五月間受丙○○之慫恿投資購地，商業用地出售所得一千四百萬元，伊有分到六
    百萬元等語，並提出七十九年五月至八十年間匯款回條為證（以上均參見臺灣臺
    北地方法院八十五年度偵字第二四四七五號偵查卷第一至二頁、第七至十二頁、
    第二九頁、原審卷一第二至三頁、本院卷第四四頁），又於原審審理中改稱：伊
    係在七十九年五月三十一日始與被告提到買工業用地之事等語（參見原審卷二第
    一二五頁反面），且陳稱：在七十九年二月份伊到馬來西亞檳城，因順便去找被
    告，他們說在該地投資前景看好，當時只知道他有租一塊地，並不知道他有買那
    塊地，五月份匯款是要投資發展公司，作為公司買賣土地的資本，當時大家各出
    九百萬元，營運基本開銷由丙○○負責，工業地與商業地之投資比例並不清楚等
    語（參見原審卷二第一二六頁），是依自訴人所述，其於七十九年二月間，即受
    被告二人告知欲投資馬來西亞之土地並予以同意，自七十九年五月間起將投資之
    金額九百萬元匯予被告丙○○，當甚明確，應可採信，其所稱七十九年五月三十
    一日被告始提及買工業土地云云，尚難採信。
  (二)且自訴人於原審調查中陳稱：伊跟郁彙章投資之前有去馬來西亞等語（參見原審
    卷一第四○頁反面），核與證人郁彙章於偵查中結證稱：伊有與丁○○及被告二
    人集資購地，伊占一股九百萬元，且伊有去馬來西亞看過地，但後來被告有還伊
    所投資九百萬元中之六百萬元等語（參見同上偵查卷第四九頁反面），再參之被
    告丙○○於偵查中供稱：當初集資買土地是分成三股，伊夫妻一股，自訴人丁○○一股，郁彙章一股，每股九百萬元，有買到地二筆，因二千七百萬元仍不夠，
    所以有向丁○○借二百萬元，八十二年間有賣掉一筆地，得款一千四百萬元，其
    二人各分七百萬元，尚有一塊工業用地尚未賣等語（參見同上偵查卷第二九頁）
    ，及供稱：當初合夥投資土地生意沒有書面，惟在七十九年九月二十一日及十二
    月十九日有開會，約定彼此之權利義務等語（參見臺灣板橋地方法院檢察署八十
    六年度偵字第一五三四號偵查卷第二八至二九頁），與嗣後於原審審理時提出答
    辯稱：七十九年初被告丙○○看中工業土地，經自訴人及郁彙章前往馬來西亞勘
    察後同意，並委由被告丙○○於七十九年四月十四日與賣方訂立買賣契約，自訴
    人乃於七十九年五月間匯款予被告丙○○，而當時合夥人尚未決定成立公司，乃
    同意委由雅立電子有限公司出面為簽約人，直至七十九年七月三十日合夥人始簽
    訂股東合約書，決定成立雅立發展公司，從事土地買賣投資等情（參見原審卷二
    第七至九頁），及自訴人提出七十九年七月三十日東合約書影本一份（參見原審
    卷一第四九至五一頁）、七十九年九月二十一日自訴人、被告二人、郁彙章、郁
    吳寶華、馬紹文共同約定各股東按持股比例借款予公司及授權出售第一塊自由貿
    易區土地及第二塊店面辦公室住宅區土地之會議紀錄、七十九年十二月十九日自
    訴人、被告丙○○、郁彙章、吳寶華、馬紹文、林秀鳳共同約定如何處理公司所
    有自由貿易區工業土地及雙溪里望商業用地之兩塊土地之會議紀錄、八十年二月
    十八日因採購土地各股東共同向自訴人借款二百萬元之會議紀錄、八十年三月十
    五日決定出售二筆土地價錢之會議紀錄、八十一年七月二十九日兩筆土地所有權
    增加自訴人及郁彙章之名義之會議紀錄影本各一份（參見同上偵查卷第四一至四
    六頁），與被告提出自訴人於收到出售商業用地分配款後，在八十二年五月二十
    六日致馬來西亞林武燦大律師及被告丙○○之傳真，該傳真函載明「已收到匯款
    」，「另工業用地現為雅立電子公司名下，可否辦理各股東名下，再次感謝您們
    兩位之辛苦」等情（參見原審卷一第二一九頁），僅表示徵詢之語氣，並無質問
    或異議以觀，應認自訴人於七十九年二月已同意委由被告丙○○投資馬來西亞之
    土地，而於同年九月二十一日之前知悉被告丙○○已購入上開工業土地及商業土
    地，並授權被告丙○○處理、賣出並無異議，且雅立發展公司係於購買工業土地
    簽約之後方才成立，自訴人亦已知悉被告丙○○購買工業用地時無法登記於雅立
    發展公司名下而信託以雅立電子有限公司之名義購買，被告二人並無隱匿以雅立
    電子有限公司之名義購買工業土地之事實，當甚明確，而堪認定。
  (三)自訴人雖於偵查中具狀陳稱：自訴人受被告遊說投資馬來西亞不動產所設立之公
    司為「雅立發展有限公司」（AURORA BUILD DEVELOPMENT SDN. BHD.），所購入
    之不動產應以該公司名義登記購入，被告所購入之商業用地固以該公司名義購買
    ，惟工業用地則以七十七年十月二十二日所設立被告為股東之雅立電子有限公司
    名義購買，並於七十九年十一月七日完成購地登記時向馬來西亞銀行抵押貸款兩
    筆，分別為一百二十萬元及一百二十五萬元，合計二百四十五萬元等情，並提雅
    立電子有限公司之登記資料、臨時地契及注冊局地契為據（參見同上第一五三四
    號偵查卷第九四至一八七頁）。然查：被告主張所購買之工業土地為七十九年四
    月十四日，由雅立電子有限公司與檳楖嶼商業和工業開發有限公司簽訂，價金馬
    幣一百三十五萬元（以新台幣兌換馬幣十比一之比率，相當於新台幣一千三百五
    十萬元），土地名稱為「PLOT 287(a) 287(b), MUKIM 12, SOUEN WEST DISTRI-
    CT, PENANG」，加上其他費用後所支出之費用為一千四百萬元；另於七十九年九
    月十八日以馬幣一百零一萬二千元（以上開比例計算相當於一千零十二萬元）之
    價格購入之商業用地，土地名稱為「地段二○○三及二○○六，巫金一二，檳地
    西南區」，再於八十三年出售，扣除稅金及一切費用後為一千六百萬元，由自訴
    人及郁彙章分配，此有被告提出答辯狀及該買賣契約原本與譯文三份在卷（參見
    同上第一五三四號偵查卷第十至十九頁、第五七至八三頁）可憑，且自訴人及證
    人郁彙章上述證述中亦表明出售商業用地後，其二人各分得六百萬元，應認被告
    上開主張屬實。按雅立發展有限公司係於購買工業土地簽約之後方才成立，自訴
    人知悉被告丙○○購買工業用地時無法登記於雅立發展有限公司名下而信託以雅
    立電子有限公司之名義購買，已如上述，該商業土地亦確實係以雅立發展有限公
    司之名義購入，且購買之價格依被告乙○○於本院審理時所稱當時新台幣與馬幣
    之匯率為十比一，即新台幣十元可兌換馬幣一元，自訴人、郁彙章及被告共三股
    出資計二千七百萬元加上向自訴人借款二百萬元，與前述購買上開二筆土地之價
    款三千萬元相近，並無被告二人虛報賣價之情形，尚難認被告二人有何施用詐術
    之方法。且被告等又辯稱：雅立電子有限公司雖有向銀行貸款，但不是用上述工
    業土地設定抵押貸款，而係用信貸及機械去貸款，商業用地雖有向銀行抵押貸款
    五百萬元，但只是申請額度五百萬元，實際未借到該五百萬元，此並為證人即被
    告二人之子甲○○於本院調查中證稱無訛（參見本院卷第四五至四六頁），且依
    自訴人所提出之上開雅立電子有限公司之登記資料僅有該公司貸款之資料，究以
    何種方式貸款？並不明確，而其所提出臨時地契及注冊局地契所載之土地抵押借
    款資料顯示，所抵押之土地名稱亦非前述被告丙○○購買之工業土地及商業土地
    之名稱，均難證明被告等確有將所購入之工業土地及商業土地設定抵押向銀行借
    款之事實，況該商業土地上縱有抵押之設定，亦因出售後而塗銷，且購入及出售
    之價格並未增減，自訴人亦分得出售款，對於自訴人並無損害，亦難認被告二人
    有意圖擅自處分上開土地而虛構邀集自訴人投資之情形。
三、綜上所述，堪認被告等向自訴人邀集投資土地買賣，自訴人因而投資金錢及出借
    二百萬元購買土地，被告丙○○確實將該等金額購買工業土地及商業土地二筆，
    並出售一筆商業土地，所得款項分配予自訴人，另一筆工業土地尚未出售之過程
    ，並無被告施用詐術而使自訴人陷於錯誤之情形，應甚明確，尚與刑法第三百三
    十九條詐欺罪之構成要件有間。此部分應純屬民事糾葛，理應循民事訴訟之途徑
    謀求解決方為正途，此外，復查無其他積極證據足使本院確信被告等二人涉有詐
    欺犯行，自屬不能證明其等犯罪。至自訴人指稱被告二人在馬來西亞國將購得之
    上開二筆土地向馬來西亞銀行設定抵押，挪為私用，顯然有背信及侵占之犯行，
    又在馬來西亞國將上述工業用地之一部分出售予設在馬來西亞之第三人VESLANE
    VENTURE（M）SDN. BHD.公司，亦涉犯侵占罪嫌部分，按被告乙○○、丙○○均
    為本國人民，而自訴意旨認被告等所犯刑法侵占、背信罪部分，其犯罪地顯均在
    中華民國領域外之馬來西亞國，且非刑法第五條、第六條及第七條所規定之罪，
    即無本國刑法之適用，依據前揭說明，此種行為係屬不罰，亦屬不能證明被告等
    二人犯罪。
四、原審認被告二人犯罪不能證明均為無罪之諭知，認事用法並無違誤，自訴人仍執
    陳詞提起上訴，並無理由，應予駁回。
五、被告丙○○經合法傳喚，無正當之理由不到庭，爰不待其陳述，逕行判決。
據上論斷，應依刑事訴訟法第三百六十八條、第三百七十一條、第三百七十三條、第
三百六十四條、第三百三十一條第二項，判決如主文。
中      華      民      國    九十一    年      三      月    二十二    日
                              臺灣高等法院刑事第二十三庭
                                  審判長法  官  黃  瑞  華
                                        法  官  吳      燦
                                        法  官  雷  雯  華
右正本證明與原本無異。
不得上訴。
                                        書記官  陳  思  云
中      華      民      國    九十一    年      三      月    二十二    日
